臺灣臺中地方法院刑事判決　　　　　　　　　　　　九十三年度易字第一五六八號
　　公　訴　人　臺灣臺中地方法院檢察署檢察官
　　被　　　告　甲○○
右列被告因違反毒品危害防制條例案件，經檢察官提起公訴（九十三年度偵字第四一
三０號），本院判決如左：
    主  文
甲○○連續轉讓第二級毒品，累犯，處有期徒刑拾月；又連續幫助施用第二級毒品，
累犯，處有期徒刑陸月。應執行有期徒刑壹年貳月。
    事  實
一、甲○○有竊盜、違反槍砲彈藥刀械管制條例案件前科，其中於民國（下同）九十
    一年間因竊盜案件，經本院判處有期徒刑四月確定，於九十一年十一月二十一日
    執行完畢（本件已構成累犯）。甲○○基於轉讓第二級毒品安非他命之概括犯意
    ，自九十二年十一月間起至九十三年二月十七日止，在臺中市○○路六一號甲○
    ○住處，連續將其所有價值約新臺幣（下同）三百元之少許第二級毒品安非他命
    （重量不詳），無償提供予已滿十八歲之友人乙○○二次；另基於幫助施用第二
    級毒品安非他命之概括犯意，先後於九十三年一月間，受友人乙○○委託，持乙
    ○○交付之新臺幣（下同）四百元及五百元，在臺中市○○路附近之不詳處所，
    向綽號「三元」之成年男子（真實姓名年籍不詳），代乙○○購買安非他命各一
    小包，購得後即再至臺中市北屯區仁美里仁美十一巷九十號友人乙○○住處，將
    安非他命如數轉交乙○○，以供乙○○施用，先後共二次。嗣於九十三年二月十
    八日二十二時二十分許，在上址乙○○住處，為警查獲甲○○及乙○○（其施用
    第二級毒品罪嫌，另行偵結）。
二、案經臺中市警察局第三分局報請臺灣臺中地方法院檢察署檢察官偵查起訴。
    理  由
一、按刑事訴訟法第二百六十條雖規定，不起訴處分已確定者，非有該條第一、二款
    情形之一，不得對於同一案件再行起訴。惟該法條所稱之同一案件，係指事實上
    之同一案件而言，不包括連續犯、牽連犯之法律上同一案件。蓋檢察官之不起訴
    處分，並無審判不可分原則之適用，從而已經不起訴處分之部分，即與其他未經
    不起訴處分之部分，不生全部與一部之問題，其他部分經偵查結果，如認為應提
    起公訴者，自得提起公訴，不受刑事訴訟法第二百六十條規定之限制，最高法院
    九十二年台上字第五二一號判決可資參照。查被告於九十三年二月間施用毒品犯
    行，業據檢察官為不起訴處分確定，有臺灣臺中地方法院檢察署九十三年度毒偵
    字第六八八、二四四、一八六號不起訴處分書可佐，惟該不起訴效力不及於連續
    犯等法律上同一案件，從而本件被告之幫助施用毒品犯行，縱與施用毒品犯行，
    有連續犯之裁判上一罪關係，本件幫助施用毒品犯行，仍不受前開不起訴效力所
    及，本件仍得為實體判決，合先敘明。
二、訊據被告甲○○對於右揭事實均不否認，且查：
（一）被告右揭轉讓第二級毒品犯行，業據被告於本院自承確有提供安非他命二次予
      乙○○等情在卷（本院卷七三頁），且據被告及證人乙○○均供稱，被告於提
      供安非他命予乙○○後，可得至乙○○家中免費玩電動玩具等情，被告於警詢
      供稱：我拿安非他命給乙○○吸食的代價是乙○○必須用家中的電玩麻將開分
      給我玩等語（偵卷九頁反面），於本院供稱：我提供安非他命，換電動玩具機
      具開分有二次，乙○○到我家豐樂路六一號找我，本來是要跟我買安非他命，
      我說不行，我說不然跟你交換玩你們家的電動玩具，是麻將的，贏得分數也不
      洗分，乙○○家的電動玩具是擺在家裡玩的，不是對外玩的，我第一次給他大
      概價值三百元的安非他命，是在我家當場交給乙○○，第二次給他的量也是差
      不多，他確實有開他家的電動玩具給我玩，並沒有約定要開多少分，就是隨便
      玩的意思，第一次給他安非他命，當天就去玩電動玩具，第二次給他安非他命
      ，隔天才去他家玩電動玩具等語（本院卷第七三頁），證人乙○○於警詢亦供
      稱：甲○○要玩小瑪琍電玩時就會拿少許安非他命給我吸食，然後我就開分給
      甲○○玩，每次開分二百元或三百元不等之分數等語（偵卷第十一頁），從上
      開被告及證人乙○○之供述，被告把玩乙○○家中非對外營業之電動玩具之價
      值（乙○○僅有電費支出）與被告提供安非他命予乙○○之價值（被告係以金
      錢向他人購得安非他命），把玩電動玩具之價值遠低於被告所提供之安非他命
      價值，應僅係被告及證人間互相表示互通有無之方式，尚難以乙○○提供被告
      把玩電動玩具認係被告販賣毒品之對價，從而，此部分自難認被告具營利之販
      賣意圖；復查無其他證據證明被告持有安非他命之初，非基於自己施用之意，
      而係基於營利之意思而販入，是既無證據證明被告有販賣安非他命之營利犯意
      ，應認被告係以販入以外之其他原因如自己施用而持有安非他命，始終無營利
      之意思，其再以無償（或以低於原價之有價）將安非他命再讓與他人，應僅具
      無償提供安非他命之轉讓犯意，自不得論以販賣第二級毒品罪，而僅成立轉讓
      第二級毒品罪。是被告右揭轉讓安非他命犯行已堪認定。
（二）被告右揭幫助施用第二級毒品犯行，業據被告於警詢及偵訊坦承有受乙○○之
      委託購買二次安非他命之事，其於警詢坦承：二次都於九十三年一月間，正確
      的日期我記不得，都是乙○○打電話給我，叫我去他家，他將錢給我，我再去
      幫乙○○找安非他命拿來給他，我的感覺是我幫他的忙，不是賣給他的等語（
      偵卷第九頁反面），且於偵訊亦坦承：我幫他（指乙○○）向別人拿安非他命
      二次。乙○○拿四、五百元給我，我向乙○○拿的錢，即是我向他人購買的價
      錢。二次都在一月，兩次都是他先打電話及拿錢給我，我再向「三元」取毒品
      ，之後再拿到乙○○家給他等語（偵卷第二九頁），核與證人乙○○於警詢中
      證述：我共以現金向甲○○買過二次安非他命，第一次於九十三年一月間，在
      我家以四百元購得一小包，第二次也是九十三年一月間，在我家以五百元購得
      一小包等語（偵卷第十一頁）情節相符，再參以被告自己確有施用安非他命之
      行為，其為警查獲後經採尿以ＧＣ／ＭＳ檢驗結果，呈安非他命陽性反應，亦
      有詮昕科技股份有限公司濫用藥物尿液檢驗報告一紙在卷可稽（偵卷第三二頁
      ），足見其確有購買安非他命之來源及管道，是被告及證人乙○○上揭供述，
      均堪採信；是被告既未從中牟取任何利益，僅係受乙○○之委託，持賴中平交
      付之金錢，受託前往為賴中平購買安非他命，被告係基於幫助乙○○施用安非
      他命之犯意亦明。又證人乙○○確因之犯施用第二級毒品罪，並經本院裁定且
      經執行觀察勒戒後，因無繼續施用毒品傾向，經臺灣臺中地方法院檢察署為不
      起訴處分等情，並有臺灣臺中地方法院檢察署九十三年度毒偵字第四七四、一
      ００七、一一五七號不起訴處分書可佐（偵卷第三四頁），足認證人乙○○確
      有成立施用第二級毒品安非他命犯行。綜上所述，被告右揭幫助施用安非他命
      犯行亦堪認定。
    事證明確，被告右揭轉讓第二級毒品、幫助施用第二級毒品犯行均堪認定。
三、按販賣安非他命行為，如具營利之意思而販入或賣出，二者有其一，犯罪即屬既
    遂，縱以原價或低於原價讓與他人時，仍屬販賣行為。如基於販入以外之其他原
    因而持有，始終無營利之意思，而以原價或低於原價，有償或無償讓與他人，始
    得以轉讓禁藥論處，最高法院八十四年度第三次刑事庭會議決議可資參照。再按
    以營利之意圖交付安非他命，收取對價之行為，為販賣。如先持有後，未具營利
    意圖而授受安非他命，為轉讓。若因他人別無管道購買安非他命，則為幫助施用
    ，最高法院九十一年度台上字第四一四九號判決可資參照；又按轉讓禁藥，與受
    託代買禁藥之區別，在於前者有「移轉物（禁藥）之所有權」之意思，後者則該
    物（禁藥）之所有權自始即歸屬於委託人，受託代買之人僅係替委託人持有，其
    將禁藥交付與委託人，乃係受託代買之當然結果，其間並無「移轉所有權」之意
    思，有最高法院九十年臺上字第一六九三號、九十二年台上字四一七二號判決可
    資參照。核被告甲○○無償提供安非他命予乙○○之所為，係犯毒品危害防制條
    例第八條第二項之轉讓第二級毒品罪；又被告幫助乙○○購得安非他命之所為，
    係犯毒品危害防制條例第十條第二項之幫助施用二級毒品罪。起訴書雖認被告均
    係犯幫助施用第二級毒品罪嫌，惟公訴人已當庭變更起訴法條，本院爰不再另為
    變更法條之諭知。被告幫助乙○○犯施用第二級毒品罪，為幫助犯，爰依刑法第
    三十條第二項減輕其刑。再被告持有第二級毒品安非他命之低度行為，為其轉讓
    、幫助施用之高度行為所吸收，均不另論罪。又被告先後二次轉讓第二級毒品、
    二次幫助施用第二級毒品犯行，均時間緊接，所犯構成要件相同，顯均係基於概
    括犯意反覆為之，各論以一轉讓第二級毒品、幫助施用第二級毒品罪，並均依法
    加重其刑。再被告有竊盜、違反槍砲彈藥刀械管制條例案件前科，其中於九十一
    年間因竊盜案件，經本院判處有期徒刑四月確定，於九十一年十一月二十一日執
    行完畢，有臺灣臺中地方法院檢察署刑案資料查註紀錄表在卷可佐，其於五年以
    內再犯本件有期徒刑以上之二罪，均為累犯，均應依刑法第四十七條規定加重其
    刑，並均遞加之。被告就連續幫助施用毒品犯行，同時具有加重減輕事由，爰依
    法先加後減。又被告所犯上開二罪，犯意各別，行為互殊，應予分論併罰。爰審
    酌被告年僅二十一歲，年輕識淺，誤解分享觀念，將有害於自己健康之第二級毒
    品安非他命，以可獲打玩電動玩具之非對價之代價，無償提供予友人乙○○，另
    並受乙○○之託，代乙○○購買安非他命，而幫助乙○○為施用安非他命犯行，
    其犯罪之手段均屬平和，又犯罪之惡性非重，然其散佈毒品，對社會之危害甚大
    ，暨其犯後態度等一切情狀，各量處如主文所示之刑，並定其應執行之刑。
據上論斷，應依刑事訴訟法第二百九十九條第一項前段，毒品危害防制條例第八條第
二項、第十條第二項，刑法第十一條前段、第五十六條、第三十條第一項、第二項、
第四十七條、第五十一條第五款，判決如主文。
中      華      民      國    九十三    年      十      月    二十五    日
                                        臺灣臺中地方法院刑事第十庭
                                            審判長法官  郭  瑞  祥
                                                  法官  江  奇  峰
                                                  法官  黃  家  慧
右正本證明與原本無異。
如不服本判決，應於送達後十日內向本院提出上訴狀(須附繕本)，上訴於台灣高等
法院台中分院。
                                                書記官
中      華      民      國    九十三    年      十      月    二十五    日
附論罪科刑法條
刑法第三十條
幫助他人犯罪者，為從犯。雖他人不知幫助之情者，亦同。
從犯之處罰，得按正犯之刑減輕之。
毒品危害防制條例第十條第二項
施用第二級毒品者，處三年以下有期徒刑。
毒品危害防制條例第八條第二項：
轉讓第二級毒品者，處六月以上五年以下有期徒刑，得併科新臺幣七十萬元以下罰金
。
